【裁判字號】    92,交易,67
【裁判日期】    921111
【裁判案由】    過失傷害
【裁判全文】
臺灣宜蘭地方法院刑事判決                          九十二年度交易字第六七號
    公  訴  人  臺灣宜蘭地方法院檢察署檢察官
    被      告  甲○○
右列被告因過失傷害案件，經檢察官提起公訴（九十二年度偵字第六００號），本院
判決如左：
    主  文
甲○○從事業務之人，因業務上之過失傷害人，處拘役肆拾日，如易科罰金以參佰元
折算壹日。
    事  實
一、甲○○係濃琪實業有限公司之司機，為從事駕駛業務之人，於民國九十一年十二
    月二十三日下午，駕駛車號Ｕ二〡一八四九號自小客車擬送貨至宜蘭縣壯圍鄉古
    亭地區，於同日下午六時二十分許，沿宜蘭縣壯圍鄉○○路由宜蘭往後埤路方向
    行駛，途經壯圍鄉○○路與功勞路之交岔路口，再左轉功勞路欲往功勞方向行駛
    時，本應注意汽車行駛至交岔路口左轉彎時，應距交岔路口三０公尺前顯示方向
    燈或手勢，行至交岔路口中心處左轉，並不得占用來車道搶先左轉，且應注意汽
    車行駛時，駕駛人應注意車前狀況，並隨時採取必要之安全措施，而依當時情況
    為天候陰，夜間有照明，路面無缺陷，並無不能注意之情事，竟疏未注意，於未
    行至交岔路口中心處時即占用來車道搶先左轉，且未注意車前狀況，致撞及由丁○○所騎乘亦疏未注意在遵行車道內行駛而逆向行駛之車號ＷＵＫ—六五０號殘
    障機車，造成丁○○受有左小腿撞傷致血腫塊併發炎之傷害。甲○○於肇事後，
    未被有偵查犯罪職權之機關或公務員發覺前，即主動向前往現場處理之宜蘭縣警
    察局礁溪分局員警坦承其為肇事人而自首，並自動接受裁判。
二、案經丁○○訴由宜蘭縣警察局礁溪分局報請臺灣宜蘭地方法院檢察署檢察官偵查
    起訴。
     理  由
一、訊據被告甲○○固坦承於前時地駕車不慎與告訴人丁○○騎乘之機車發生擦撞，
    並造成告訴人丁○○受有左小腿撞傷致血腫塊併發炎之傷害等情，核與告訴人丁○○迭於警訊、偵查及本院審理中指訴情節要相符合，亦核與證人乙○○於本院
    審理中供述情節相符，復有宜蘭縣警察局道路交通事故調查報告表、道路交通事
    故調查表各欄項目明細內容、現場圖及現場照片八幀在卷可稽。又告訴人丁○○
    確因本件車禍事故受有左小腿撞傷致血腫塊併發炎之傷害等情，亦有行政院國軍
    退除役官兵輔導委員會員山榮民醫院附設門診部診斷證明書一紙在卷可稽。雖被
    告辯稱：伊當時在轉彎時看到告訴人之車輛已經來不及煞車，就撞上去了，伊若
    小心一點或許不會發生本件車禍，伊承認是有一點點疏失，但告訴人逆向行駛致
    伊閃避不及始發生本件車禍云云。惟查：
（一）本件車禍之發生，係因被告駕駛車號Ｕ二〡一八四九號自小客車行經宜蘭縣壯
      圍鄉○○路與功勞路之交岔路口，左轉功勞路欲往功勞方向行駛時，於轉彎之
      際，車頭左前方撞擊告訴人丁○○騎乘之機車車頭部位，業據被告供承在卷，
      且經證人乙○○到庭證述：「（問：當天車禍時是否在現場？）有，當時我站
      在橋下，是在中間分隔島靠近往功勞的方向，當時我聽到撞擊聲我才往回看，
      當時告訴人倒在地上，車子倒下壓在他身上，告訴人騎的機車倒地時是逆向的
      。先前還沒發生車禍時告訴人就已經逆向了，機車是從功勞方向逆向騎過來，
      貨車是左轉，當時告訴人騎機車到肇事現場時沒有下車。」（見本院九十二年
      七月十七日審理筆錄），又依偵查卷附之現場照片及車損照片所示：被告所駕
      駛之自小貨車車損部位在車頭右側保險桿，告訴人所騎乘機車之車損部位在車
      頭左側，顯見被告所駕駛之自小貨車與告訴人所騎乘機車係面對面撞擊，而依
      現場照片以觀，被告於前揭時地左轉時，該交岔路口並無障礙物，被告可自其
      行駛之車道看見欲轉彎之車道內是否有車輛，是被告顯有未注意車前狀況之過
      失。再依現場圖所示被告所駕駛車輛煞車痕位置在該交岔路口靠近陸橋下，且
      已在道路邊線外，由該煞車痕往後延續情形可知，被告駕駛之上開車輛左轉時
      ，尚未到達交岔路口中心處，顯有於未至交岔路口中心處即占用來車道搶先左
      轉情形。又依上開證人乙○○之供述，及現場照片、車損照片所示，被告駕駛
      之車輛與告訴人所騎乘之機車係對撞，依告訴人機車車頭方向可知，告訴人於
      肇事當時應係逆向行駛，是告訴人指述伊於車禍當時係下車小解遭被告撞擊，
      並未逆向行駛一節要屬無稽。
（二）又按汽車行駛時，駕駛人應注意車前狀況，並隨時採取必要之安全措施；又左
      轉彎時，應行至交岔路口左轉，並不得占用來車道搶先左轉，道路交通安全規
      則第九十四條第三項、第一百零二條第一項第四款定有明文。被告於前揭時地
      駕車自應遵守上揭規定，而事故當日為天候陰，日間有自然光線、路面無缺陷
      ，有道路交通事故調查報告表及道路交通事故調查表各欄項目明細內容各一份
      存卷可參，依其狀況，並無不能注意情事，竟疏未注意，被告竟疏未注意，以
      致肇事，其顯有未注意車前狀況及左轉時未達交岔路口中心處即占用來車道搶
      先左轉之過失，惟告訴人車禍當時騎乘機車未遵行車道方向逆向行駛，就本件
      車禍之發生亦有行經無號誌交岔路口逆向行駛之過失。足見本件車禍之發生應
      係被告駕駛自小貨車左轉時未達交岔路口中心處即占用來車道搶先左轉，且未
      注意車前狀況，致撞擊告訴人丁○○騎乘之機車，縱告訴人丁○○騎乘殘障機
      車未遵行方向於行經無號誌交岔路口逆向行駛，就本件車禍之發生亦有過失，
      仍無解於被告過失刑責，
      且本件經送請臺灣省行車事故覆議鑑定委員會覆議亦
      認定「甲○○夜晚駕駛自小貨車，行經無號誌岔路口未達路口中心處占用來車
      道搶先左轉，且未注意車前狀況與丁○○駕駛殘障三輪車，行經無號誌岔路口
      逆向行駛，同為肇事原因。」，有該會府覆議字第九二一０九一號覆議意見書
      一紙在卷可稽。雖本件前經臺灣省基宜區車行車事故鑑定委員會以九十二年六
      月十八日基宜鑑字第九二○三一七號函覆之鑑定意見書僅認定被告行經無號誌
      交岔路口左轉彎，未注意車前狀況致與告訴人撞擊，為肇事主因，惟該鑑定意
      見疏未審究依現場圖所示，被告有未達交岔路口中心處即占用來車道搶先左轉
      及告訴人係逆向行駛之情形，自應以上開臺灣省行車事故覆議鑑定委員會府覆
      議字第九二一０九一號覆議意見書為可採，併此敘明。
（三）又告訴人丁○○確因本件車禍受有如事實欄所載之傷勢，有上開診斷證明書一
      紙可佐，且被告就本件車禍之發生亦有過失，已如前述，是被告之過失與告訴
      人所受傷害有因果關係。
  是綜上所述，被告所辯不足採信。本件事證明確，被告過失傷害犯行堪以認定，應
  予依法論科。
二、被告甲○○係濃琪實業有限公司司機，係從事駕駛業務之人，其於執行業務中開
    車肇事致告訴人受傷，核其所為，係犯刑法第二百八十四條第二項前段之業務過
    失傷害罪。被告於肇事後於未被有偵查犯罪職權之機關或公務員發覺前，即主動
    向前往現場處理之宜蘭縣警察局礁溪分局員警坦承其為肇事人，業據證人即到場
    處理本件車禍事故之宜蘭縣警察局礁溪分局員警丙○○到庭結證屬實（見本院九
    十二年十月二十八日審判筆錄），並有宜蘭縣警察局礁溪分局填製之自首調查報
    告表在卷可稽，被告對於未發覺之犯罪自首並自動接受裁判，應依刑法第六十二
    條前段規定減輕其刑。爰審酌被告之過失程度、告訴人所受之傷害，及告訴人就
    本件車禍之發生亦同有過失，被告肇事後態度，被告尚未與被害人為民事和解賠
    償及其他犯罪一切情狀，判處如主文所示之刑，並諭知易科罰金折算之標準，以
    示懲儆。
據上論斷，應依刑事訴訟法第二百九十九條第一項前段，刑法第二百八十四條第二項
前段、第六十二條前段、第四十一條第一項，罰金罰鍰提高標準條例第一條前段、第
二條，判決如主文。
本案經檢察官劉憲英到庭執行職務。
中    華    民    國      九十二      年      十一    月      十一      日
                                臺灣宜蘭地方法院交通法庭
                                    審判長法  官  林  惠  玲
                                          法  官  郭  顏  毓
                                          法  官  辜  漢  忠
右正本證明與原本無異。
如不服本判決，應於判決送達後十日內向本院提出上訴狀( 應附繕本 )。
                                          書記官  李  佳  惠
中    華    民    國      九十二      年      十一    月      十二      日
附錄本案論罪科刑法條全文
中華民國刑法第二百八十四條 (過失傷害罪)
因過失傷害人者，處六月以下有期徒刑、拘役或五百元以下罰金，致重傷者，處一年
以下有期徒刑、拘役或五百元以下罰金。
從事業務之人，因業務上之過失傷害人者，處一年以下有期徒刑、拘役或一千元以下
罰金，致重傷者，處三年以下有期徒刑、拘役或二千元以下罰金。


司法院資訊處製作；財團法人民間司法改革基金會備份。
